【裁判字號】    97,易,900
【裁判日期】    970919
【裁判案由】    毒品危害防制條例
【裁判全文】
臺灣臺北地方法院刑事判決               97年度易字第900號
聲  請  人  臺灣臺北地方法院檢察署檢察官
被      告  乙○○
選任辯護人  薛欽峰律師
            楊宗翰律師
上列被告因違反毒品危害防制條例案件，經檢察官提起公訴（97
年度毒偵字第 391號），本院判決如下：
    主  文
乙○○共同持有第一級毒品，處有期徒刑陸月，如易科罰金，以
新臺幣壹仟元折算壹日。扣案如附表編號一、二所示之第一級毒
品及第二級毒品均沒收銷燬之，其外包裝塑膠袋肆只均沒收。
    事  實
一、乙○○明知海洛因及甲基安非他命分別係毒品危害防制條例
    所列管之第一級毒品與第二級毒品，均不得非法持有，竟於
    民國九十七年一月十八日中午十二時、一時許，應友人甲○○（未據起訴）電邀，騎乘車號Ａ二Ｒ－九六七號重型機車
    ，前往臺北縣永和市○○街甲○○女友之住處樓下，與甲○○會合後，受甲○○請託，與甲○○共同基於持有第一級毒
    品與第二級毒品之犯意聯絡，由甲○○將其所有、藏置第一
    級毒品海洛因一包（毛重０點三公克，淨重０點一公克）、
    第二級毒品甲基安非他命三包（總毛重十七點九四公克，總
    淨重十七點０一公克）、吸食器一組、磅秤一只及分裝袋一
    包等物之背包一只，交由乙○○背負、保管，再由甲○○騎
    乘上開機車搭載乙○○朝臺北市方向行進，而共同持有上開
    第一級毒品與第二級毒品。迨同日下午一時四十分許行經臺
    北市○○區○○路三段時，適警員丙○○等人正在前方（即
    同路段二四九號前）執行路檢勤務，甲○○見狀，旋迴轉加
    速駛離，為丙○○發覺有異，而騎乘警用機車自後追捕，至
    羅斯福路四段與基隆路口時，始將甲○○與乙○○攔停，命
    出示證件遭拒，而以無線電呼叫支援警力之際，甲○○與乙○○旋乘隙分別往基隆路與羅斯福路四段一九六巷口方向奔
    逃，嗣經丙○○於羅斯福路四段近一九六巷口處逮獲乙○○
    ，並於其身上扣得前揭背包暨其內藏置之上開毒品等物，而
    甲○○則逃逸無蹤。
二、案經臺北市政府警察局中正第二分局報請臺灣臺北地方法院
    檢察署檢察官偵查起訴。
    理  由
一、訊據被告乙○○固不否認其確有應友人甲○○電邀，騎乘機
    車至甲○○女友住處樓下與甲○○會合後，受託背負甲○○
    所有之背包一只等情，並坦承其為警查獲該只背包內藏海洛
    因一包、甲基安非他命三包、吸食器一組、磅秤一只及分裝
    袋一包等物，惟矢口否認有何持有第一級毒品與第二級毒品
    犯行，辯稱：伊不知該只背包內有毒品等物，且為警攔停後
    ，雖甲○○伺機逃逸無蹤，然伊仍留在原處，並未逃跑云云
    。經查：
  (一)被告於前揭時、地為警查獲其隨身所持之背包一只，內有白
    色粉末一包、淡黃色晶體二包、白色晶體一包、吸食器一組
    、磅秤一只及分裝袋一包等物，此為被告所不否認，並有該
    背包等物扣案可資佐證，而其中白色粉末一包，確含有海洛
    因成分（毛重０點三公克，淨重０點一公克，驗餘淨重０點
    ０九九九公克），淡黃色晶體二包，則含有甲基安非他命成
    分（總毛重十六點二三公克，包裝塑膠袋總重約０點六二公
    克，驗餘總淨重十五點三一公克），純度約百分之九十五，
    推估含甲基安非他命之驗前總純質淨重約十四點八二公克，
    另白色晶體一包，亦含有甲基安非他命成分（毛重一點七一
    公克，包裝塑膠袋重０點三一公克，驗餘淨重一點０二公克
    ），此亦有交通部民用航空局航空醫務中心九十七年一月三
    十一日航藥鑑字第０九七０四四０號毒品鑑定書及內政部警
    政署刑事警察局九十七年一月三十一日刑鑑字第０九七００
    一三一二一號鑑定書附卷可稽（見本院卷第七四頁、偵查卷
    第七六頁）。
  (二)又據被告供稱，上開內藏海洛因等物之背包，係被告之友人
    甲○○所有，而由被告於案發當日中午時分，應甲○○電邀
    ，騎乘車號Ａ二Ｒ－九六七號重型機車，前往臺北縣永和市
    ○○街甲○○女友之住處樓下，與甲○○會面後，受甲○○
    請託，代為背負、保管者，此業據證人甲○○於本院審理時
    證述無訛（見本院九十七年七月三十日審判筆錄）；而甲○○將該只背包交託被告、由被告持有後，隨即由甲○○騎乘
    上開機車搭載被告朝臺北市方向行進，此亦據證人甲○○於
    本院審理時證述明確，並為被告所不否認；嗣甲○○與被告
    於同日下午一時四十分許行經臺北市○○區○○路三段時，
    適警員丙○○等人正在前方（即同路段二四九號前）執行路
    檢勤務，甲○○見狀，旋迴轉加速駛離，為丙○○發覺有異
    ，而騎乘警用機車自後追捕，至羅斯福路四段與基隆路口時
    ，始將甲○○與被告攔停，命出示證件遭拒，而以無線電呼
    叫支援警力之際，甲○○與被告旋乘隙分別往基隆路與羅斯
    福路四段一九六巷口方向奔逃，嗣經丙○○於羅斯福路四段
    近一九六巷口處逮獲被告，扣得前揭內藏海洛因等物之背包
    乙節，除據證人丙○○於本院審理時證述明確（見本院九十
    七年五月二十八日審判筆錄）外，並有證人丙○○提出之現
    場圖、現場照片及臺北市政府警察局中正第二分局九十七年
    五月八日北市警中正二分刑字第０九七三０五０五三００號
    函覆之警員丙○○無線電通報譯文、錄音帶暨本院勘驗該錄
    音帶製成之譯文附卷可稽（見本院卷第六二至六五頁、第二
    九至三一頁、第七六至七八頁），苟被告僅受託暫代背負該
    只背包，確不知內有何物，衡情其於為警攔停後，應無伺機
    奔逃之可能，由上益證被告明知該背包內藏海洛因、甲基安
    非他命等物，卻仍於甲○○騎車、不便於背負之時，受託保
    管而持有該等毒品至明，已堪認其與甲○○確有持有該等毒
    品之犯意聯絡及行為分擔。
  (三)被告雖否認知悉該背包內有毒品，亦否認為警攔停後有逃跑
    之舉措，而證人甲○○於本院審理時亦附和被告之辯詞，證
    稱：因伊要騎摩托車，故將包包交給被告，請被告幫伊背，
    被告並不知內有毒品，直到警察將伊等攔下後，因伊知道內
    有毒品，所以心虛跑掉，但被告不知有毒品，所以沒跑云云
    （見本院九十七年七月三十日審判筆錄），惟查：
  1.證人丙○○於本院審理時明確證稱：伊攔下甲○○與被告騎
    乘之上開機車後，要求彼等出示證件，甲○○即當場咆哮，
    聲稱伊無權查他證件，甲○○還叫被告不要出示證件，當時
    被告並無將背包交還甲○○之動作，迨伊以無線電請求支援
    時，甲○○與被告旋往二個方向跑，伊見甲○○係朝基隆路
    方向跑，伊認為追不到，所以就直接轉頭追被告，當時二人
    跑得很突然，所以伊就不考慮追甲○○，而是追被告，追到
    被告之後，伊請被告出示證件並自行將所背之包包打開，當
    時被告並未表示包包不是他的，待被告打開包包，伊請被告
    將裡面的東西拿出，發現內有海洛因等物之後，被告才說包
    包是跑掉那個人的，伊只覺得被告被伊抓到後蠻緊張的，發
    現毒品之後被告就說包包是跑掉那個人的等語（見本院九十
    七年五月二十八日審判筆錄），而證人丙○○與被告素不相
    識，亦無怨隙，衡情斷無設詞構陷被告之可能及必要，且其
    前揭證言，核與常情無違，復無瑕疵可指，應屬可採。
  2.反觀證人甲○○於本院審理時雖證稱：警察正在呼叫警網時
    ，伊就往基隆路二段斜斜穿越十字路口跑，一面跑一面回頭
    ，警察在追伊，之後警察回頭看見被告還在原地，就回頭去
    抓被告云云，然甲○○既因恐為警查獲持有毒品將受刑事追
    訴，始伺機逃脫，依卷附現場圖及現場照片所示，甲○○逃
    亡時間係下午一、二時許，逃亡路線又係臺北市○○○路○
    段與基隆路交岔路口車流頻繁之往來要道（見本院卷第二一
    頁、第六三頁），衡情甲○○無視往來車輛，快步穿越其間
    ，勢必險象環生，稍有不慎，生命即有遭危害之虞，則其於
    警察自後追躡之情形下，關注前方路況及後方追警猶恐不及
    ，斷無頻頻回頭特別留意被告動向之可能，是證人甲○○證
    述其一面跑一面回頭，見被告尚在原地而未逃跑云云，已與
    常情不符；再參以證人甲○○於本院審理時先證稱：當日好
    像是伊叫被告至伊女友住處載伊回伊住處，之後伊從永和豫
    溪街伊女友住處要載被告回伊樂業街住處云云（見本院九十
    七年七月三十日審判筆錄第四、五頁），嗣又改稱：當日從
    伊女友住處出發時，伊沒有向被告說要去哪裡云云（見本院
    九十七年七月三十日審判筆錄第一三頁），與被告所供：甲○○約伊至甲○○女友住處載甲○○，伊到達現場後，見甲○○以行動電話正在通話，並聽見甲○○與對方談話內容為
    「你要多少」，之後就由甲○○騎車載伊去找他朋友，當時
    伊告訴甲○○伊要回家，但甲○○一再要求伊要載他，伊等
    就行駛永福橋往臺北公館方向等情互核顯有出入（見偵查卷
    第一０至一一頁），且被告供稱：「（問：既然警員叫你翻
    開包包，當時甲○○也在你旁邊，你為何不把包包還給甲○○，讓他自己打開給警察看？）我有把包包拿給甲○○，但
    甲○○把包包打開拿出皮夾，又丟還給我」云云（見本院九
    十七年五月二十八日審判筆錄第一四頁），核與證人甲○○
    所證：警察一直要看包包，伊叫被告不要拿出來，被告就把
    整個包包拿給伊，伊又把包包拿給被告，叫被告幫伊拿一下
    云云亦有不符（見本院九十七年七月三十日審判筆錄第一四
    頁），足見證人甲○○之證言，是否屬實，要非無疑；證人
    甲○○與被告既係相識十餘年之同窗友人，難免迴護被告，
    其證言又有前揭瑕疵，自難據為有利於被告之認定。
  3.況查本案除上開裝有毒品等物之背包外，甲○○同時尚攜另
    只內有套幣、項鍊等物之背包，此迭據證人甲○○與被告自
    承在卷，並有扣案之背包二只可證，甲○○卻僅將藏有毒品
    等違禁物之該只背包交被告背負、保管，而將另只背包放入
    被告騎乘而來之機車置物箱內，此亦為證人甲○○與被告所
    不否認，則被告就其親自背負、保管之背包內有毒品乙節，
    自難諉稱不知。是依前揭證人丙○○所述被告為警攔停後拒
    不配合查證，甚且伺機逃跑，為警逮獲後，復神情緊張，直
    至警員扣得毒品後，始推稱毒品非其所有等行為舉止以觀，
    益徵被告係明知該背包內藏毒品等物，仍與甲○○共同持有
    ，至為明確，所辯顯係事後卸責之詞，均不足採。
  (四)綜上所述，本件事證明確，被告犯行洵堪認定，應予依法論
    科。
二、查海洛因及甲基安非他命分別係毒品危害防制條例第二條第
    二項第一款及第二款所列之第一級毒品與第二級毒品，核被
    告所為，係犯同條例第十一條第一項之持有第一級毒品及同
    條第二項之持有第二級毒品罪。其與甲○○間就前揭犯行有
    犯意聯絡及行為分擔，為共同正犯。又其持有第二級毒品之
    數量已達行政院依同條例第十一條第四項所頒訂之「轉讓持
    有毒品加重其刑之數量標準」第二條第二項所定之淨重十公
    克以上，依毒品危害防制條例第十一條第四項規定，加重其
    刑。其以一行為同時持有第一級毒品海洛因及第二級毒品甲
    基安非他命，而觸犯二罪名，為想像競合犯，依刑法第五十
    五條規定，應從一重之持有第一級毒品罪論處。爰審酌被告
    有施用毒品經送觀察、勒戒之前科，猶未悔改，正值青壯盛
    年，不思正途，竟非法持有上開數量非微之毒品，危害社會
    治安，雖持有時間尚短，然犯後否認犯行，飾詞卸責，態度
    難謂良好等一切情狀，量處如主文所示之刑，並諭知易科罰
    金之折算標準。扣案如附表編號一所示之海洛因及編號二所
    示之甲基安非他命，分屬查獲之第一級毒品與第二級毒品，
    均應依毒品危害防制條例第十八條第一項前段沒收銷燬之；
    至包裹該等毒品之外包裝塑膠袋四只（有防止毒品裸露、逸
    出及潮濕之功能，並便於攜帶持有，既得與毒品分別鑑秤其
    重量，與毒品即無難以析離而無法個別宣告沒收之情事），
    屬共犯甲○○所有、供其與被告共同持有第一級毒品與第二
    級毒品所用之物，業據被告供明在卷，應依刑法第三十八條
    第一項第二款沒收之。另扣案之市內電話裝機申請書、套幣
    、項鍊、吸食器、磅秤、分裝袋、背包等物，或非被告所有
    ，或雖屬被告所有，惟無證據證明係供本案犯罪所用或犯罪
    預備之物，或因犯罪所生或所得之物，又非違禁物，自均無
    從宣告沒收，附此敘明。
據上論斷，應依刑事訴訟法第二百八十四條之一、第二百九十九
條第一項前段，毒品危害防制條例第十一條第一項、第二項、第
四項、第十八條第一項前段，刑法第十一條前段、第二十八條、
第五十五條、第四十一條第一項前段、第三十八條第一項第二款
，判決如主文。
本案經檢察官王鑫健到庭執行職務
中    華    民    國  九十七  年    九    月   十九   日
                  刑事第八庭法  官  陳芃宇
以上正本證明與原本無異。
如不服本判決，應於判決送達後10日內，向本院提出上訴狀。
                            書記官  徐鶯尹
中    華    民    國  九十七  年    九    月  二十五  日
附表：
┌──┬─────┬──────┬─────┐
│編號│  品  名  │   數  量   │  備  註  │
├──┼─────┼──────┼─────┤
│ 一 │第一級毒品│驗餘淨重０點│分裝為一包│
│    │海洛因    │０九九九公克│          │
├──┼─────┼──────┼─────┤
│ 二 │第二級毒品│驗餘總淨重十│分裝為三包│
│    │甲基安非他│六點三三公克│          │
│    │命        │            │          │
└──┴─────┴──────┴─────┘
附錄本案論罪科刑法條全文：
毒品危害防制條例第11條
持有第1級毒品者，處3年以下有期徒刑、拘役或新臺幣50000元
以下罰金。
持有第2級毒品者，處2年以下有期徒刑、拘役或新臺幣30000元
以下罰金。
持有專供製造或施用第1、2級毒品之器具者，處1年以下有期徒
刑、拘役或新臺幣10000元以下罰金。
持有毒品達一定數量者，加重其刑至1/2，其標準由行政院定之
。


司法院資訊處製作；財團法人民間司法改革基金會備份。
